臺灣臺南地方法院刑事判決
109年度易字第1192號
公  訴  人  臺灣臺南地方檢察署檢察官
被      告  林敬憲


選任辯護人  賴盈志律師
上列被告因毀損等案件，經檢察官提起公訴（109年度偵字第643
5號），本院判決如下：
    主  文
林敬憲共同犯恐嚇危害安全罪，處拘役參拾日，如易科罰金，以
新臺幣壹仟元折算壹日。緩刑貳年。緩刑期間付保護管束，並應
接受拾小時之法治教育課程。  
     事  實
一、查宗志因其友人與千菘雞肉飯店經營者有金錢債務糾紛，遂
     於民國109年3月11日某時，在位於臺南市安南區某處之大
    安 順釣蝦場向積欠其債款之張冠群表示如願對千菘雞肉飯
    店為 潑漆等相關警告，即可較緩償債等語，經張冠群應允
    後，查 宗志、張冠群、林敬憲即共同基於恐嚇之犯意聯絡
    ，於109年3月11日某時由查宗志與張冠群先一同前往臺南市
    安南區某小北百貨購買噴漆與油漆後，再由張冠群、林敬憲
    於翌（12）日凌晨2時44分許，共同騎乘車牌號碼000-0000
    號普通重型機車前往黃綉慧所經營位於臺南市○○區○○路0段0
    00○0號千菘雞肉飯店，對千菘雞肉飯店之招牌、地面、鐵門
    潑紅漆；以黑噴漆在店前地面噴寫「幹」字及撒冥紙，致上
    開招牌、地面、鐵門污損失去美觀之效用，且足以毀損黃綉
    慧之名譽（公然侮辱及毀損部分不另為公訴不受理之諭知，
    詳後述），並使黃綉慧見狀後心生畏懼。嗣經黃綉慧報警處
    理，經警調閱監視器錄影畫面，始悉上情。 
二、案經黃綉慧告訴臺南市政府警察局永康分局報告臺灣臺南地
    方檢察署檢察官偵查後起訴。
     理  由
壹、有罪部分： 
一、證據能力部分： 
(一)按被告以外之人於審判外之言詞或書面陳述，除法律有規定
     者外，不得作為證據，刑事訴訟法第159 條第1 項固有明 
    文；惟被告以外之人於審判外之陳述，雖不符同法159 條之
     1至之4 規定，而經當事人於審判程序同意作為證據，法院
     審酌該言詞陳述或書面陳述作成時之情況，認為適當者，
    亦 得為證據。又當事人、代理人或辯護人於法院調查證據
    時， 知有第159 條第1 項不得為證據之情形，而未於言詞
    辯論終 結前聲明異議者，視為有前項之同意，同法第159 
    條之5 亦 定有明文。查公訴人、辯護人及被告對本判決後
    述所引用供 述證據之證據能力均表示沒有意見，且迄於言
    詞辯論終結前 均未聲明異議，本院認以之作為證據為適當
    ，是依上述法律 明文規定，均得作為證據。
(二)至本案後述所引用之其餘非供述證據，因與本案間有證據關
     連性、且具備證據真實性，且查無事證足認有違背法定程
    序 或經偽造、變造所取得之情事，況公訴人、辯護人及被
    告對 該等經引用之證據之證據能力亦不爭執，自應認均有
    證據能 力。 
二、實體部分： 
(一)上開犯罪事實，業據被告林敬憲於警詢、偵訊、本院準備程
     序及審理中均坦承（詳警卷第11頁至第16頁；偵卷第36頁
    至 第39頁；本院卷第84頁、第108頁、第112頁）不諱，核
    與證 人即共同被告查宗志、張冠群、證人即告訴人黃綉慧
    於警 詢、偵訊時證述情節（詳警卷第3頁至第10頁；偵卷第
    36頁 至第41頁、第45頁至第47頁、第57頁至第58頁）相符
    ，並有 被告查宗志所有暱稱「Zong Jhih」之臉書頁面擷圖
    1張、監 視錄影器畫面擷圖4張、現場照片4張、車輛詳細資
    料報表、 被告查宗志與被告張冠群於通訊軟體MESSENGER之
    對話紀錄 翻拍照片（詳警卷第17頁、第19頁至第21頁、第2
    3頁至第25
    2頁、第27頁；偵卷第61頁至第85頁）可按，足認被告前開
    任意性自白與事實相符，應堪採信。
(二)論罪科刑：
　1.按刑法第305 條之恐嚇罪，所稱以加害生命、身體、自由、
    名譽、財產之事，恐嚇他人者，係指以使人生畏怖心為目的
    ，而通知將加惡害之旨於被害人而言；至於危害通知之方法
    ，亦無限制，無論明示之言語、文字、動作或暗示其如不從
    將加危害，苟已足使對方理解其意義之所在，並足以影響其
    意思之決定與行動自由者均屬之，應本於社會客觀經驗法則
    以為判斷（最高法院81年度台上字第867 號、75年度台上字
    第2047號、73年度台上字第1933號判決意旨參照）。查被告
    林敬憲至告訴人黃綉慧所經營之千菘雞肉飯店潑漆、噴漆及
    撒冥紙之行為，已足使一般人理解被告係在表示可能傷害告
    訴人身體之意思，而產生恐懼之心，且告訴人確實因而心生
    畏懼，業經告訴人於偵訊時證述明確，顯見被告上開行為舉
    止確有以加害身體 之事恐嚇告訴人，致其心生畏懼無訛，
    是核被告所為，係犯刑法第305條之恐嚇危害安全罪。被告
    就潑漆、於地板以噴漆寫「幹」字及撒冥紙之犯行，係以一
    個恐嚇危安之犯意，於時間、空間密接之情況下，所為一個
    犯罪行為之數個動作，應論以接續犯之一罪。
  2.次按共同正犯之意思聯絡，原不以數人間直接發生者為限，
    即 有間接之聯絡者，亦包括在內，如甲分別邀約乙、丙犯
    罪，雖乙、丙間彼此並無直接之聯絡，亦無礙於其為共同正
    犯之成立 （77年台上字第2135號判例要旨參照）。又共同
    實行犯罪行為之人，在合同意思範圍以內，各自分擔犯罪行
    為之一部，相互利用他人之行為，以達其犯罪之目的者，即
    應對於全部所發生之結果，共同負責，不問犯罪動機起於何
    人，亦不必每一階段犯行，均經參與。又關於犯意聯絡，不
    限於事前有所協議，其於行為當時，基於相互之認識，以共
    同犯罪之意思參與者，亦無礙於共同正犯之成立。且數共同
    正犯之間，原不以直接發生犯意聯絡者為限，即有間接之聯
    絡者，亦包括在內。從而，已參與分擔犯罪構成要件行為之
    共同正犯，既已共同實行犯罪行為，則該行為人，無論係先
    參與謀議，再共同實行犯罪，或於行為當時，基於相互之認
    識，以共同犯罪之意思參與，均成立共同正犯。查本件係被
    告查宗志先與被告張冠群聯絡並陪同被告張冠群購買供潑漆
    及噴漆之油漆及噴漆，再由被告張冠群聯絡被告林敬憲前往
    千菘雞肉飯店對千菘雞肉飯店之招牌、地面、鐵門潑紅漆；
    以黑噴漆在店前地面噴寫「幹」字及撒冥紙，被告查宗志、
    張冠群、林敬憲3人間具有恐嚇之共同犯意聯絡及行為分擔
    殆無疑義，自應論以共同正犯。
  3.爰審酌被告僅因被告張冠群之邀請即前往千菘雞肉飯店為上
    開恐嚇告訴人犯行，並使告訴人生命、身體安全受危害，實
    不足取，兼衡被告自陳高中畢業之智識程度、於仁德加工廠
    工作、月薪新臺幣23,000元、與爺爺、奶奶同住之家庭生活
    經濟狀況等一切情狀，量處如主文所示之刑，並諭知易科罰
    金之折算標準，以資懲儆。至被告為本件犯行時所用之噴漆
    及油漆等物，雖係供被告為本次犯行所用之物，然並非被告
    所有，爰不予宣告沒收，附此敘明。
  4.被告前未曾因故意犯罪受有期徒刑以上刑之宣告，有臺灣高
    等法院被告前案紀錄表1 份在卷可按，其因一時失慮致罹刑
    典，本院審酌被告犯後能坦承犯行，且與告訴人達成和解並
    已履行和解條件，告訴人亦表示願意給予被告自新之機會，
    此有109 年11月6日109年度南司刑移調字第317號調解筆錄1
     份、被告之辯護人於109年11月11日庭呈之和解書及撤回告
    訴狀在卷（詳本院卷第65頁至第66頁、第97頁至第99頁）可
    參，堪認被告確有悔意，信其經此偵審程序，應知所警惕而
    無再犯之虞，是本院認對其宣告之刑，以暫不執行為適當，
    爰依刑法第74條第1 項第1 款規定，併予宣告緩刑2 年，以
    啟自新。又為促使被告於緩刑期間知所反省，並能習得尊重
    法治之觀念，爰另依刑法第74條第2 項第8款規定，命被告
    應接受10小時之法治教育，並依刑法第93條第1 項第2 款之
    規定，諭知緩刑期間付保護管束，以期能改過自新，兼維法
    治。倘被告違反上開應行負擔之事項且情節重大，依刑法第
    75條之1 第1 項第 4 款之規定，其緩刑之宣告仍得由檢察
    官向本院聲請撤銷，併此敘明。
貳、不另為公訴不受理之諭知：
一、公訴意旨另認：被告與查宗志、張冠群等人基於公然侮辱及
    毀損之犯意聯絡，於上開時間、地，對千菘雞肉飯店之招牌
    、地面、鐵門潑紅漆；以黑噴漆在店前地面噴寫「幹」字，
    此部分另涉犯刑法第309條第1項公然侮辱罪、第354條毀損
    罪嫌云云。
二、按告訴或請求乃論之罪，未經告訴、請求或其告訴、請求經
     撤回或已逾告訴期間者，應諭知不受理之判決，刑事訴訟
    法 第303 條第3 款定有明文。 
三、本件告訴人告訴被告毀損等案件，起訴書認被告涉犯刑法第
     309條第1項公然侮辱罪、第354條毀損罪，依同法第314條
    、 357條之規定，須告訴乃論。查告訴人於109年10月19日
    簽署撤回告訴狀並由被告林敬憲辯護人於109年11月11日庭
    呈至法院，此有撤回告訴狀1紙之在卷（詳本院卷第99頁）
    可按，揆諸前開說明，本應就此部分犯罪事實為不受理判決
    ，惟此部分犯行與前開論罪科刑之恐嚇危害安全犯行，具有
    想像競合犯之裁判上一罪關係，爰不另為公訴不受理判決之
    諭知。
據上論斷，應依刑事訴訟法第299 條第1 項前段，刑法第28條、
 第305條、第41條第1 項前段、第74條第1項第1款、第74條第2 
項第8款、第93條第1 項第2 款，刑法施行法第1 條之1 第1 項
，判決如主文。 
本案經檢察官吳惠娟提起公訴，檢察官呂舒雯到庭執行職務。 
中　　華　　民　　國　　109 　年　　11　　月　　30　　日
　　　　　　　　　刑事第八庭    法　官　鄭燕璘
以上正本證明與原本無異
如不服本判決應於收受本判後20日內向本院提出上訴書狀，並應
敘述具體理由。其未敘述上訴理由者，應於上訴期間屆滿後20日
內向本院補提理由書狀（均須按他造當事人之人數附繕本）「切
勿逕送上級法院」。
  　　　　　　　　　　　　　　　書記官　陳冠廷
中　　華　　民　　國　　109 　年　　11　　月　　30　　日
 附錄本案論罪科刑法條全文：
刑法第305條：
以加害生命、身體、自由、名譽、財產之事，恐嚇他人致生危害
 於安全者，處2 年以下有期徒刑、拘役或3 百元以下罰金